臺灣高等法院高雄分院刑事判決　　　　　　　　　　九十一年度上訴字第七一二號
　　上訴人
　　即被告　乙○○
右上訴人因違反毒品危害防制條例案件，不服臺灣高雄地方法院九十一年度訴字第二
四號中華民國九十一年三月二十五日第一審判決（起訴案號：臺灣高雄地方法院檢察
署九十年度毒偵字第四七○六號；併辦案號：九十一年度毒偵字第三一四號），提起
上訴，本院判決如左：
    主  文
上訴駁回。
    事  實
一、乙○○曾於民國（下同）八十五年間因違反麻醉藥品管理條例案件，經台灣高雄
    地方法院判處有期徒刑三月確定，並於八十七年四月二十日執行完畢；又前於八
    十八年間因犯施用毒品案件，經臺灣高雄地方法院檢察署檢察官聲請台灣高雄地
    方法院，於八十八年十一月二十二日以八十八年度毒聲字第八六七四號裁定送觀
    察、勒戒後，認有繼續施用毒品之傾向，再聲請該院於八十八年十二月十三日以
    八十八年度毒聲字第九二六二號裁定令入戒治處所施以強制戒治，於強制戒治期
    滿後，經檢察官於九十年六月三十日以九十年度戒毒偵字第七○○號不起訴處分
    確定。詎其明知海洛因及安非他命業經甲告列為毒品防害防制條例第二條第二項
    之第一、二級毒品，均不得非法持有、施用，竟猶不知戒絕悔改，仍各別基於施
    用第一級毒品海洛因、第二級毒品安非他命之概括犯意，自九十年十月十一日起
    至九十一年一月十四日晚上八時五十分許起回溯二十四小時內之某時止，連續在
    高雄縣大樹鄉○○路五○三號號住處等地，將第一級毒品海洛因粉末與美娜水混
    合後以針筒注射身體方式，施用第一級毒品海洛因多次，另自九十年十月十三日
    上午十一時五十分許起回溯九十六小時內之某時起至九十一年一月十四日晚上八
    時五十分許起回溯九十六小時內之某時止，連續在高雄縣大樹鄉○○路五○三號
    號住處等地，將第二級毒品安非他命置放在吸食器內，下用火燒烤加熱後再吸食
    其霧化氣體之方式，施用第二級毒品安非他命多次。嗣先於九十年十月十三日上
    午十一時五十分，在高雄縣大樹鄉○○路與瓦厝街口為警查獲，並扣得其所有供
    其施用之第一級毒品海洛因二包（驗後淨重合計○‧一○甲克），經警移送台灣
    高雄地方法院檢察署檢察官訊畢，於當日命限制住居釋放後，又於九十一年一月
    十四日晚上八時五十分許在高雄縣林園鄉○○路○段與東林東路口為警查獲（乙
    ○○冒名黃進發應訊，偽造文書部分由檢察官另案偵辦），並扣得乙○○所有供
    其施用之第一級毒品海洛因八包（驗後淨重合計八‧○六甲克）及其所有供（非
    專供）施用第一級毒品海洛因所用之塑膠杓子一支、注射針筒三支。
二、案經高雄縣政府警察局仁武分局及台南縣警察局少年警察隊分別移送臺灣高雄地
    方法院檢察署檢察官偵查起訴及移送併案審理。
    理  由
一、訊據上訴人即被告乙○○固坦承右揭施用第一級毒品海洛因及第二級毒品安非他
    命之犯罪事實；且查，被告先後於九十年十月十三日上午十一時五十分許、九十
    一年一月十四日晚上八時五十分許分別為警查獲時，經警採取其尿液送請檢驗結
    果，均檢出嗎啡及甲基安非他命陽性反應，有高雄縣政府衛生局九十年十月十九
    日九○煙檢字第一六九一號煙毒尿液檢驗成績書、台南縣衛生局九十一年一月二
    十四日尿液檢驗成績書各一紙附卷可稽，而海洛因施用入人體後水解還原成嗎啡
    ，再循嗎啡之代謝方式排出體外，已據行政院衛生署藥物食品檢驗局（73）藥檢
    壹字第０三０二二一號函敘明綦詳可查。而依相關文獻資料，甲基安非他命經口
    服投與後約百分之七十於二十四小時內自尿中排出，約百分之九十於九十六小時
    內自尿中排出，由於目前國內尿液中甲基安非他命之檢驗僅為鑑定其是否陽性反
    應，尚未定其含量，且甲基安非他命成分之檢出與其投與方式、投與量、個人體
    質、採尿時間與檢測儀器之精密度等諸多因素有關，因此僅憑尿液中呈安非他命
    陽性反應，並無法確實推算吸食時間距採集時間之長短，惟依上述資料推斷，最
    長可能不會超過四日，此有行政院衛生署藥物食品檢驗局八十一年二月八日（八
    一）藥檢壹字第一一五六號函可參，被告分別於九十年十月十三日上午十一時五
    十分許、九十一年一月十四日晚上八時五十分許採尿送驗，以酵素免疫分析法及
    簿層層析法檢驗結果，既均呈安非他命陽性反應，依上開說明，其於各該採尿時
    往前回溯九十六小時內，必曾施用安非他命無訛。又前開分別扣案之疑似第一級
    毒品海洛因二包（驗後淨重合計○‧一○甲克）、八包（驗後淨重合計八‧○六
    甲克），經送請法務部調查局鑑定結果均含有第一級毒品海洛因成分，亦有該局
    九十年十一月六日（九○）0000000000號、九十一年二月十九日調科
    壹字第二二○○一二八八七號鑑定通知書各一紙附卷可稽（九十年度毒偵字第四
    七○六號卷第二十七頁、審卷）；此外，復有第一級毒品海洛因二包（驗後淨重
    合計○‧一○甲克）、海洛因八包（驗後淨重合計八‧○六甲克）及被告所有供
    其施用第一級毒品所用之塑膠杓子一支、注射針筒三支扣案可資佐證，被告施用
    第一級、第二級毒品之犯行，事證明確，均堪以認定。又查，被告於八十八年間
    因犯施用毒品案件，經檢察官聲請台灣高雄地方法院於八十八年十一月二十二日
    以八十八年度毒聲字第八六七四號裁定送觀察、勒戒後，認有繼續施用毒品之傾
    向，再聲請該院於八十八年十二月十三日以八十八年度毒聲字第九二六二號裁定
    令入戒治處所施以強制戒治，於強制戒治期滿後，經檢察官於九十年六月三十日
    以九十年度戒毒偵字第七○○號不起訴處分確定等事實，有九十年度戒毒偵字第
    七○○號不起訴處分書、臺灣高等法院被告全國前案紀錄表、臺灣高雄地方法院
    檢察署刑案資料查註記錄表各一份在卷可稽，被告於觀察勒戒、強制戒治期滿經
    檢察官不起訴處分後，五年內再犯施用第一級、第二級毒品犯行，事證明確，應
    依法論科。
二、按海洛因、安非他命分係毒品危害防制條例第二條第二項所稱之第一級、二級毒
    品，均不得持有、施用。次按犯毒品危害防制條例第十條施用第一、二級毒品罪
    者，依同條例第二十條第一項、第二項後段、第二十三條第一項、第二項前段規
    定，檢察官應先將被告送勒戒處所觀察、勒戒，經觀察、勒戒後，認有繼續施用
    毒品傾向者，應由檢察官聲請法院裁定令入戒治處所施以強制戒治，強制戒治期
    滿或交付保護管束期滿，始得由檢察官為不起訴處分。而依上開規定為不起訴處
    分後，五年內再犯同條例第十條施用第一、二級毒品罪者，除由檢察官聲請法院
    裁定先令入戒治處所施以強制戒治外，刑責部分仍應依通常刑事訴訟程序追訴處
    罰，此觀同條例第二十三條第二項規定自明。本件被告前既已因施用毒品案件，
    經台灣高雄地方法院裁定送勒戒處所觀察、勒戒後，認有繼續施用毒品傾向，再
    裁定施以強制戒治，於強制戒治期滿後，經檢察官不起訴處分確定在案，其於不
    起訴處分確定後五年內再犯上開施用第一級、二級毒品犯行，依法即應予以論罪
    科刑。核被告所為，其施用海洛因之行為，係犯毒品危害防制條例第十條第一項
    施用第一級毒品罪；其施用安非他命之行為，係犯同條第二項施用第二級毒品罪
    。至被告多次持有第一級、第二級毒品犯行，亦係各基於概括之犯意反覆為之，
    本亦均應以連續持有論，惟其持有後進而施用，其持有之低度行為均應被施用之
    高度行為所吸收，故均不另論其持有毒品罪。又被告各別先後多次施用第一級毒
    品海洛因、第二級毒品安非他命之行為，均時間緊接，且反覆為之，所犯又各係
    同一罪名之罪，顯均係基於概括犯意為之，均應依連續犯規定論以一罪，並均加
    重其刑。甲訴人雖僅就被告於九十年十三日上午十一時五十分許起回溯四十八小
    時內之施用海洛因及安非他命之犯行起訴，餘者均未於起訴書中敘及（即檢察官
    以九十一年度毒偵字第三一四號移送併案部分），但連續犯為裁判上一罪，檢察
    官就犯罪事實一部起訴者，依刑事訴訟法第二百六十七條規定，其效力及於全部
    ，本院自應併予審理，併此敘明。再者被告所犯施用第一級毒品及施用第二級毒
    品罪二罪之間，犯意各別，行為互殊，應予分論併罰。被告曾於八十五年間因違
    反麻醉藥品管理條例案件，經台灣高雄地方法院判處有期徒刑三月確定，並於八
    十七年四月二十日執行完畢之事實，有臺灣高等法院被告全國前案紀錄表及臺灣
    高雄地方法院檢察署刑案資料查註紀錄表各一份在卷可稽，其於五年以內再犯本
    件有期徒刑以上之罪，為累犯，均依刑法第四十七條規定遞加重其刑。
三、原審以被告罪證明確，適用毒品危害防制條例第十條第一項、第二項、第二十三
    條第二項、第十八條第一項前段，刑法第十一條、第五十六條、第四十七條、第
    三十八條第一項第二款、第五十一條第五款規定，審酌被告於毒品危害防制條例
    施行後復因施用毒品，經勒戒、觀察及強制戒治，由檢察官為不起訴處分確定後
    ，仍未戒絕毒品，再犯相同之罪，顯見其戒毒心意不堅，有再入監矯治必要，並
    念其施用毒品乃自戕一己之身體健康，尚未害及他人，及其犯罪後之態度等一切
    情狀，就施用第一級毒品罪部分量處有期徒刑一年，就施用第二級毒品罪部分量
    處有期徒刑六月，並定其應執行刑為有期徒刑一年五月。又以扣案之海洛因合計
    十包（驗後淨重合計八‧一六甲克），係屬第一級毒品，有前揭法務部調查局九
    十年十一月六日（九○）0000000000號、九十一年二月十九日調科壹
    字第二二○○一二八八七號鑑定通知書各一紙附卷可稽，上開毒品均係被告所有
    ，亦據其陳明在卷，爰依毒品危害防制條例第十八條第一項前段規定宣告沒收並
    銷燬之；扣案之塑膠杓子一支、注射針筒三支為被告所有供其施用毒品所用之物
    ，亦據被告供明在卷，應依刑法第三十八條第一項第二款宣告沒收。至鑑驗耗用
    之毒品，既已滅失，即無庸再為沒收諭知。原判決認事用法核無違誤，量刑亦稱
    妥適，被告上訴意旨徒以原審量刑過重而指摘原判決不當，為無理由，應予駁回
    。據上論結，應依刑事訴訟法第三百六十八條，判決如主文。本案經檢察官彭南
    雄到庭執行職務。
中      華      民      國    九十一    年      六      月     十二     日
                              臺灣高等法院高雄分院刑事第二庭
                                  審判長法官  曾永宗
                                        法官  郭玫利
                                        法官  邱永貴
右正本證明與原本無異。
施用第一級毒品部分如不服本判決應於收受本判決後十日內向本院提出上訴書狀，其
未述上訴理由者，並得於提起上訴後十日內向本院補提理由書狀（均須按他造當事
人之人數附繕本)「切勿逕送上級法院」。
施用第二級毒品部分不得上訴。
                                      書記官  梁雅華
中    華    民    國      九十一      年      六      月     十三   日
附錄本判決論罪法條：
毒品危害防制條例第十條第一項、第二項：
  施用第一級毒品者，處六月以上五年以下有期徒刑。
  施用第二級毒品者，處三年以下有期徒刑。
